【裁判字號】    90,上訴,868
【裁判日期】    900404
【裁判案由】    違反著作權法等
【裁判全文】
臺灣高等法院刑事判決                  九十年度上訴字第八六八號
    上  訴  人  臺灣臺北地方法院檢察署檢察官
    被      告  丙○○
                丁○○
右上訴人，因被告違反著作權法等案件，不服臺灣台北地方法院八十九年度訴字第一
一九三號，中華民國八十九年十二月二十九日第一審判決（起訴案號：臺灣台北地方
法院檢察署八十九年度偵字第二九八四、五八一三、五八一四、五八一五、八三八五
號）提起上訴，本院判決如左：
    主      文
原判決撤銷。
丙○○共同以明知為侵害著作權之物，而意圖營利而交付之方法侵害他人之著作權為
常業，處有期徒刑壹年貳月。
丁○○共同連續行使偽造私文書，足以生損害於他人，處有期徒刑陸月。如易科罰金
以佰元折算壹日。
扣案之遊戲光碟目錄拾陸本、遊戲標籤紙貳佰伍拾張、進貨單壹佰陸拾伍張及如附
表所示之盜版遊戲光碟片共壹萬零陸佰零陸片均沒收。
    事      實
一、丙○○、丁○○二人係夫妻，均明知「Play Station」及「PS設計圖」業經乙○
    ○○電腦娛樂股份有限公司（下稱新力公司），分別向經濟部中央標準局（現改
    制為智慧財產局）申請核准取得商標專用權，註冊為第六七二六六六號、第七一
    ０四五四號商標，並均指定使用於錄有電腦程式之、磁碟、磁卡、磁帶及光碟等
    商品，品質著有商譽，為業界及消費大眾所共知，而「Play Station」、「PS設
    計圖」之二商標專用期間分別係自民國（下同）八十四年三月一日至九十四年二
    月廿八日，及八十五年三月十六日至九十五年三月十五日；又明知「GT實戰賽車
    」（GRAN TURISMO 2）、「小龍歷險記（寶貝龍）」（Spyro The Dragon）、「
    龍騎士傳說」（THE LEGEND OF DRAGON）、「骰子」、「亞克傳承III」（ARC T-
    HE RADIII）等遊戲光碟，雖為日本國法人即新力公司所著作，在日本國擁有著作
    財產權之電腦程式著作物，該電腦程式著作物由新力公司在日本首次發行後，即
    由新力公司於卅日內在中華民國管轄區內為首次發行，依著作權法第四條之規定
    ，仍受我國著作權法之保護，非經新力公司之同意或授權，不得擅自重製、散布
    或意圖營利而交付；另明知「SEGA」業經甲○○○企業股份有限公司（下稱西雅
    公司）向經濟部中央標準局申請核准，取得商標專用權，註冊為第二四九０七０
    號商標，並均指定使用於電腦、家用微電腦、公司用微電腦、電腦用磁片、磁碟
    、電視遊樂器程式卡帶等商品，品質著有商譽，為業界及消費大眾所共知，而「
    ＳＥＧＡ」之商標專用期間係自七十三年七月一日至八十三年六月卅日，嗣經核
    准延展至九十三年六月卅日；又明知「勁爆熱舞II」（Dance Dance Revolution
    2 Remix ，DDR2）電腦程式著作物（需在新力公司所製造之Play Station遊戲機
    始能執行），屬日商可那美股份有限公司（，英文為 KONAMI CO.，LTD，
    下稱可那美公司）之著作物，該電腦程式著作物由可那美公司日本首次發行後，
    即由可那美公司於卅日內在中華民國管轄區內為首次發行應受我國著作權法之保
    護，非經可那美公司之同意或授權，不得擅自重製、散布或意圖營利而交付；及
    明知「NBA Live  97」、「NBA Live  98」等電腦程式軟體著作物（前揭軟體均
    須新力公司所產製之電腦遊戲機「Play Station」中方能執行，係美商藝電公司
    （Electronic Arts Inc.，下稱藝電公司）擁有著作權之電腦程式著作物，依著
    作權法第四條第二款及八十二年七月十六日簽署生效之「北美事務協調委員會與
    美國在臺協會著作權保護協定」受我國著作權法保護之著作物，非經美商藝電公
    司之同意或授權，亦不得擅自重製、散布或意圖營利而交付。詎竟出於意圖販售
    仿冒前揭新力公司、西雅公司之商標商品及前揭新力公司、可那美公司並美商藝
    電公司盜版著作物營利之犯意，自八十七年間某日起，自不明年籍綽號之成年男
    子處，以每片約新臺幣（下同）廿、卅元不等之價格購入仿冒新力公司及西雅公
    司享有商標權及前揭新力公司、可那美公司並美商藝電公司享有著作權之盜版電
    腦遊戲程式光碟片後，再以每片五十元不等之價格販售予不特定人，丙○○即以
    此為常業，賴以為生，並偶而委由其配偶丁○○（在亞細亞航空公司臺北機場分
    公司任職）代為經營販賣。而仿冒之光碟片透過電視遊樂器執行時，在電視畫面
    亦出現擅自製作之新力公司、西雅公司、可那美公司及美商藝電公司之名稱及其
    商標，亦會出現「Lincensed By SonyComputer Entertainment INC 」、「Pro-
  duced By Or Under Liceuse SEGAE Enterprises，LTD」授權文義，為相同之使
    用，致與新力公司、西雅公司、可那美公司及美商藝電公司所產銷之真品混淆，
    均足以生損害於新力公司、西雅公司、可那美公司及美商藝電公司。嗣於八十九
    年二月二日下午五時卅分許，在前揭「華誠電視遊樂器專賣店」查獲丁○○，並
    在店內扣得仿冒新力公司商標並新力公司、可那美公司及美商藝電公司之盜版著
    作物光碟八千片、仿冒西雅公司商標並盜版著作物光碟二千一百片、遊戲光碟目
    錄卅六本、遊戲標籤紙二百五十張、進貨單一百六十五張。
二、案經內政部警政署保安警察第二總隊第一大隊第一中隊移送及新力公司、西雅公
    司、可那美公司分別委由陳和貴律師、張澤平律師、吳婷婷律師及美商藝電公司
    委由李世章律師、陳文銓、陳立勝訴由台灣台北地方法院檢察署檢察官偵查起訴
    。
    理      由
一、訊據被告丙○○、丁○○等均坦承確有販賣上揭之盜版光碟片之事實，惟丙○○
    辯稱伊並非常業犯云云。惟查：
（一）右揭犯罪事實業據新力公司、西雅公司、可那美公司分別委由陳和貴律師、張
      澤平律師、吳婷婷律師及美商藝電公司委由李世章律師、陳文銓、陳立勝指訴
      綦詳，且有扣案之如附表所示盜版光碟片一萬零六百零六片可稽，而「NBA
      Live 97」、「NBA Live 98」等電腦程式著作係美商藝電公司擁有著作權之電
      腦程式著作物，此有正版軟體封面、著作權證明附卷可證，且被侵害之日商著
      作權之物確於在日本首次發行後三十日內，在我國管轄區內首次發行，亦據其
      提出相關著作權登記資料、海關進口報單、商業發票及英特全股份有限公司銷
      售如附表所示等電腦軟體程式著作物相關發行資料、進貨單、存貨單、存貨明
      細表及銷售統一發票等文件在卷足憑。
（二）被告等明知盜版光碟而予販賣陳列，雖查扣仿冒品部分為裸片（光碟無軟體名
      稱標示）肉眼不可見，但所有盜版光碟藉助遊樂器光碟機、電腦等器械作用即
      可在螢幕上顯示新力、可那美、西雅公司之商標，亦會出現Lincensedby Sony
      Computer Entertainment Inc」、「Produced by or under License Sega En
      terprises，LTD」授權文義之影像，被告等對消費者可能利用店內遊戲主機或
      購買後使用會出現商標授權文字之結果，知之甚詳，出售時就上開何公司產品
      有所主張，主觀上就軟體內容與盜版軟體內容相同有所主張仍予販賣，自有行
      使偽造商標、授權文義之犯意。足以生損害於上開公司之權益。
（三）按刑法上所謂常業犯，指反覆以同種類行為為目的之社會活動之職業性犯罪而
      言，至於其犯罪所得之多寡，事後仍否保有該犯罪所得、是否恃此犯罪為唯一
      的謀生職業，則非所問，縱令兼有其他職業，或犯罪所得不多，均無礙於該常
      業犯罪之成立，最高法院八十九年度台上字第四四五號判決亦持此見解。是侵
      害著作權之常業犯，應指有反覆以侵害著作權為目的之同種類社會活動之職業
      性犯罪而言，至於犯罪所得之多寡，是否恃此犯罪為唯一的謀生職業，則非所
      問，縱另兼有其他職業，或犯罪所得不多，均無礙於常業犯之成之。本件被告
      丙○○所開設之「華誠電視遊樂器專賣店」主要係販賣電視遊樂器及週邊商品
      ，且店內主要展示亦以盜版光碟為主，亦有照片八幀在卷足憑，另查獲之盜版
      光碟片多達一萬零六百零六片，數量龐大，被告明知為侵害著作權之物，仍以
      同一種類之行為販售，交付予不特定之人，是被告既有反覆以同類侵害著作權
      為目的之行為，參諸前開說明，自應論以常業犯。故被告丙○○所辯顯係卸責
      之詞，應不足採。
（四）綜上分述事證已足犯行洵堪認定。
二、按新修正商標法第六條第一項規定：本法所稱商標之使用，係指為行銷之目的將
    商標用於商品或其包裝、容器、標帖、說明書、價目表或其他類似物件上，而持
    有陳列或散布」。則透過遊樂器、光碟機、電腦主機之操作為媒介，在螢幕上出
    現商標圖樣，其標示型態足使購買人認識其表彰商品之來源者，亦應認屬於商標
    法第六條第一項所稱之其他類似物件之範疇，此業經經濟部中央標準局以八十七
    年四月十八日台商九八０字第二０五九０六號函表示相同見解，而上開新力、西
    雅、可那美等公司之商標均屬名牌且在我國註冊登記，自受我國商標法之保護。
    被告等明知所販賣之光碟片係仿冒商標之商品，足以使人與真品發生混淆，且又
    在仿冒光碟上有為新力公司、新力公司生產及授權文字之表示，該等影像符號足
    以為表示其用意之證明。依刑法第二百二十條第二項以文書論，即屬準私文書。
    被告等販賣各該光碟予以行使。且被告明知如附表所示之盜版光碟為侵害他人著
    作權之物，意圖營利而販售交付予不特定人，被告丙○○，且以之為常業。核被
    告丙○○、丁○○均犯商標法第六十三條之販賣仿冒商標商品罪，刑法第二百十
    六條、第二百十條、第二百二十條第二項之行使偽造準私文書罪，著作權法第九
    十三條第三款侵害著作權之罪。被告二人間有犯意聯絡行為分擔均屬共同正犯，
    又被告等陳列仿冒品之低度行為應由販賣仿冒商標商品所吸收，不另論罪。被告
    丙○○以販賣侵害著作權之物為常業按著作權法第九十四條論處。被告丙○○、
    丁○○所犯各罪均時間緊接罪名相同為連續犯以一罪論，被告丁○○上開三罪一
    行為而觸犯數罪名，應從一重行使偽造準私文書罪處斷。被告丙○○所犯販賣仿
    冒商標商品罪、行使偽造準私文書罪侵害著作權為常業罪，為一行為觸犯數罪名
    依想像競合犯以一重違反著作權法第九十四條（以犯同法第九十三條第三款之罪
    ）常業犯處斷。至於被告等同時侵害新力、西雅、可那美及美商藝電公司之數法
    益或單一法益屬想像競合犯，爰從分別從一重論以主文所示罪名。
三、原審對被告等論罪科刑固非無見，惟查：被告等所為確有違反商標法第六十三條
    及刑法第二百十六條、第二百十條、第二百二十條第二項之罪，原判決認商標及
    授權文義儲存在光碟軟體非屬有形之物件，非屬商標法保護範圍。盜版光碟無仿
    冒商標之包裝標示及授權文義。被告等交易過程未逐一透過機器之執行顯示螢光
    幕何能只就準文書內容有所主張，自不成立該二罪名云云。依本判決前述各情，
    原判決法律見解已有可議。公訴人上訴意旨指摘原判決法律意見與實務有抵觸，
    並非無據。爰將原判決撤銷改判審酌被告等犯罪動機、目的販賣侵害他人盜版電
    腦程式著作物數量龐大，嚴重破壞我國保護智慧財產權之國際形象及對於他人無
    體財產權之尊重，但犯罪後均深感悔悟且坦承不諱等一切情狀，爰各量處如主文
    第二、三項所示之刑。被告丁○○部分並諭知易科罰金之折算標準。另扣案之如
    附表所示之盜版電腦遊戲程式光碟片共一萬零六百零六片、遊戲光碟目錄卅六本
    、遊戲標籤紙二百五十張、進貨單一百六十五張（扣押物品清單雖記載為盜版遊
    戲光碟片共一萬零一百，惟經原審開箱勘驗結果為盜版遊戲光碟片共有一萬零六
    百零六片，參原審卷八十九年十月九日勘驗筆錄）均屬被告等所有，且為供犯罪
    所用之物，業據被告等供明在卷，依刑法第三十八條第一項第二款，併予宣告沒
    收。
據上論斷，應依刑事訴訟法第三百六十九條第一項前段、第三百六十四條、第二百九
十九條第一項前段，著作權法第九十三條第三款、第九十四條、第八十七條第二款，
商標法第六十三條，刑法第十一條、第二十八條、第五十六條、第五十五條、第二百
十六條、第二百十條、第二百二十條第二項、第三十八條第一項第二款，判決如主文
。
本案經檢察官陳明光到庭執行職務。
中    華    民    國     九十     年      四        月        四        日
                            臺灣高等法院刑事第十八庭
                                審判長法  官  吳      敦
                                      法  官  林  陳  松
                                      法  官  吳  明  峰
右正本證明與原本無異。
如不服本判決應於收受送達後十日內向本院提出上訴書狀，其未敘述上訴之理由者並
得於提起上訴後十日內向本院補提理由書（均須按他造當事人之人數附繕本）。
                                      書記官  李  華  安
中    華    民    國     九十     年      四        月        十        日
附錄：本案論罪科刑法條全文
著作權法第九十四條：
以犯第九十一條、第九十二條或第九十三條之罪為常業者，處一年以上七年以下有期
徒刑，得併科新臺幣四十五萬元以下罰金。
著作權法第八十七條第二款：
由左列情形之一者，除本法另有規定外，視為侵害著作權或製版權：
二、明知為侵害著作權或製版權之物而散布或意圖散布而陳列或持有或意圖營利而交
    付者。
刑法第二百二十條第二項：
在紙上或物品上之文字、符號，依習慣或特約，足以為表示其用意之證明者，關於本
章之罪，以文書論。


司法院資訊處製作；財團法人民間司法改革基金會備份。
